# Fibraxine - Analiza statystyczna dla T. Banasiewicza

Autor: W. Francuzik 

```{r results='hide',include=F}
require(xifaxan)
df <- tidy_df()
```

##  kwestie do weryfikacji:



### - czy grupy są porównywalne pod względem płci, wieku i BMI

```{r}
sex <- df %>% 
  group_by(grupa,płeć) %>% 
  summarize(n = n()) %>% 
  spread(key = `płeć`, value = n)

sex
chisq.test(sex[,2:3])
```

BRAK różnic względem płci

```{r}
age <- df %>% 
  group_by(grupa) %>% 
  summarize(sr_wiek = mean(wiek),
            sd_wiek = sd(wiek))

df %>% 
  t.test(formula = wiek~grupa,data=.)
```

Nie ma różnic w wieku 

```{r}
df %>% group_by(grupa) %>% 
  summarise(sr_BMI = mean(BMI),
            sd_BMI = sd(BMI))

t.test(BMI~grupa, df)
```

Brak różnic w BMI 


### - czy jest różnica pomiędzy średnią ilością wypróżnień przed terapią W0 i po 3 mcach W1 dla wszystkich badanych oraz osobno dla grupy żółtej i zielonej

dla wszystkich : 

```{r}
# sloppy
wilcox.test(df$`W0 średnia dzienna ilość wypróżnień w ciągu ostatnich 7 dni`,
       df$`W1 średnia dzienna ilość wypróżnień w ciągu ostatnich 7 dni`)

```

Jest różnica. 

Grupa PLACEBO:

```{r}
df %>% 
  filter(grupa == "placebo") %>% 
{wilcox.test(.$`W0 średnia dzienna ilość wypróżnień w ciągu ostatnich 7 dni`,
       .$`W1 średnia dzienna ilość wypróżnień w ciągu ostatnich 7 dni`)}

```

W placebo BRAK różnic.

Grupa VERUM:

```{r}
df %>% 
  filter(grupa == "verum") %>% 
{wilcox.test(.$`W0 średnia dzienna ilość wypróżnień w ciągu ostatnich 7 dni`,
       .$`W1 średnia dzienna ilość wypróżnień w ciągu ostatnich 7 dni`)}

```

Ogromna różnica!

```{r}
df2 <- df %>% 
  select(pacjent,
         grupa,
         `W0 średnia dzienna ilość wypróżnień w ciągu ostatnich 7 dni`,
         `W1 średnia dzienna ilość wypróżnień w ciągu ostatnich 7 dni`) %>% 
  gather(key = "wizyta",
         value = "srednia_wypr_dzienne",
         3:4) %>% 
 mutate(wizyta = factor(wizyta))

levels(df2$wizyta) <- c("W0","W1")
  df2 %>% 
  ggpubr::ggpaired(x = "wizyta",
                   y = "srednia_wypr_dzienne",
                   facet.by = "grupa")
```



###- czy jest różnica pomiędzy konsystencją stolca przed terapią W0 i po 3 mcach W1 dla wszystkich badanych oraz osobno dla grupy żółtej i zielonej

Wszyscy:

```{r}
wilcox.test(df$`W0 średnia konsystencja stolca w ciągu ostatnich 7 dni (skala Bristol )`,
            df$`W1 średnia konsystencja stolca w ciągu ostatnich 7 dni (skala Bristol )`)
```

jest różnica między wizytami dla wszystkich. 


PLACEBO:

```{r}
df %>% 
  filter(grupa == "placebo") %>% 
  {wilcox.test(.$`W0 średnia konsystencja stolca w ciągu ostatnich 7 dni (skala Bristol )`,
             .$`W1 średnia konsystencja stolca w ciągu ostatnich 7 dni (skala Bristol )`)}

```

Tu brak


VERUM:

```{r}
df %>% 
  filter(grupa == "verum") %>% 
  {wilcox.test(.$`W0 średnia konsystencja stolca w ciągu ostatnich 7 dni (skala Bristol )`,
             .$`W1 średnia konsystencja stolca w ciągu ostatnich 7 dni (skala Bristol )`)}

```

JEST!

```{r}
df2 <- df %>% 
  select(pacjent,
         grupa,
         `W0 średnia konsystencja stolca w ciągu ostatnich 7 dni (skala Bristol )`,
         `W1 średnia konsystencja stolca w ciągu ostatnich 7 dni (skala Bristol )`) %>% 
  gather(key = "wizyta",
         value = "srednia_konsyst_stolca",
         3:4) %>% 
 mutate(wizyta = factor(wizyta))

levels(df2$wizyta) <- c("W0","W1")
  df2 %>% 
  ggpubr::ggpaired(x = "wizyta",
                   y = "srednia_konsyst_stolca",
                   facet.by = "grupa")
```

### - czy jest róznica pomiędzy nasileniem dolegliwości bólowych przed terapią W0 i po 3 mcach W1 dla wszystkich badanych oraz osobno dla grupy żółtej i zielonej

Wszyscy:

```{r}
wilcox.test(df$`W0 występowanie/brak bólu brzucha i jego nasilenie w skali VAS w ciągu ostatnich 7 dni`,
            df$`W1 występowanie/brak bólu brzucha i jego nasilenie w skali VAS średnio w ciągu badania w przeliczeniu na 7 dni`)
```

jest różnica między wizytami dla wszystkich. 


PLACEBO:

```{r}
df %>% 
  filter(grupa == "placebo") %>% 
  {wilcox.test(.$`W0 występowanie/brak bólu brzucha i jego nasilenie w skali VAS w ciągu ostatnich 7 dni`,
             .$`W1 występowanie/brak bólu brzucha i jego nasilenie w skali VAS średnio w ciągu badania w przeliczeniu na 7 dni`)}

```

Tu też


VERUM:

```{r}
df %>% 
  filter(grupa == "verum") %>% 
  {wilcox.test(.$`W0 występowanie/brak bólu brzucha i jego nasilenie w skali VAS w ciągu ostatnich 7 dni`,
             .$`W1 występowanie/brak bólu brzucha i jego nasilenie w skali VAS średnio w ciągu badania w przeliczeniu na 7 dni`)}
```

I tu.

```{r}
df2 <- df %>% 
  select(pacjent,
         grupa,
         `W0 występowanie/brak bólu brzucha i jego nasilenie w skali VAS w ciągu ostatnich 7 dni`,
         `W1 występowanie/brak bólu brzucha i jego nasilenie w skali VAS średnio w ciągu badania w przeliczeniu na 7 dni`) %>% 
  gather(key = "wizyta",
         value = "srednia_konsyst_stolca",
         3:4) %>% 
 mutate(wizyta = factor(wizyta))

levels(df2$wizyta) <- c("W0","W1")
  df2 %>% 
  ggpubr::ggpaired(x = "wizyta",
                   y = "srednia_konsyst_stolca",
                   facet.by = "grupa")
```




### - czy jest róznica pomiędzy ocena jakość życia według polskiej wersji kwestionariusza Gastrointestinal Quality of Life Index (GIQLI) przed terapią W0 i po 3 mcach W1 dla wszystkich badanych oraz osobno dla grupy żółtej i zielonej

Wszyscy:

```{r}
wilcox.test(df$`W0 - jakość życia według polskiej wersji kwestionariusza Gastrointestinal Quality of Life Index (GIQLI) (zgodnie ze skalą w ciągu ostatnich 2 tygodni`,
            df$`W1 - jakość życia według polskiej wersji kwestionariusza Gastrointestinal Quality of Life Index (GIQLI) (zgodnie ze skalą w ciągu ostatnich 2 tygodni`)
```

jest różnica między wizytami dla wszystkich. 


PLACEBO:

```{r}
df %>% 
  filter(grupa == "placebo") %>% 
  {wilcox.test(.$`W0 - jakość życia według polskiej wersji kwestionariusza Gastrointestinal Quality of Life Index (GIQLI) (zgodnie ze skalą w ciągu ostatnich 2 tygodni`,
             .$`W1 - jakość życia według polskiej wersji kwestionariusza Gastrointestinal Quality of Life Index (GIQLI) (zgodnie ze skalą w ciągu ostatnich 2 tygodni`)}

```

Tu też


VERUM:

```{r}
df %>% 
  filter(grupa == "verum") %>% 
  {wilcox.test(.$`W0 - jakość życia według polskiej wersji kwestionariusza Gastrointestinal Quality of Life Index (GIQLI) (zgodnie ze skalą w ciągu ostatnich 2 tygodni`,
             .$`W1 - jakość życia według polskiej wersji kwestionariusza Gastrointestinal Quality of Life Index (GIQLI) (zgodnie ze skalą w ciągu ostatnich 2 tygodni`)}
```

I tu.

```{r}
df2 <- df %>% 
  select(pacjent,
         grupa,
         `W0 - jakość życia według polskiej wersji kwestionariusza Gastrointestinal Quality of Life Index (GIQLI) (zgodnie ze skalą w ciągu ostatnich 2 tygodni`,
         `W1 - jakość życia według polskiej wersji kwestionariusza Gastrointestinal Quality of Life Index (GIQLI) (zgodnie ze skalą w ciągu ostatnich 2 tygodni`) %>% 
  gather(key = "wizyta",
         value = "srednia_konsyst_stolca",
         3:4) %>% 
 mutate(wizyta = factor(wizyta))

levels(df2$wizyta) <- c("W0","W1")
  df2 %>% 
  ggpubr::ggpaired(x = "wizyta",
                   y = "srednia_konsyst_stolca",
                   facet.by = "grupa")
```

### - czy jest róznica pomiędzy ilością wizyt ambulatoryjnych pomiędzy grupami żółta i zieloną

```{r}

table(df$`ilość wizyt ambulatoryjnych w ciągu ostatnich 3 miesięcy związanych z chorobą uchyłkową I jej zasotrzeniami/pwikłaniami`, df$grupa) %>% 
  as.data.frame() %>% 
  ggpubr::ggbarplot(x = "Var1",
                    y = "Freq",
                    fill = "Var2",
                    position = position_dodge2())+
  labs(x = "ilość wizyt",
       y = "n",
       fill = "")


```

```{r}
wilcox.test(`ilość wizyt ambulatoryjnych w ciągu ostatnich 3 miesięcy związanych z chorobą uchyłkową I jej zasotrzeniami/pwikłaniami`~grupa, data = df)
```
nie bylo roznic...


### - czy jest róznicą pomiędzy ilością hospitalizacji pomiędzy grupami żółta i zieloną (pewnie wyjdzie nieznamiennie)


```{r}
df2 <- df %>% 
  select(pacjent,
         grupa,`ilość hospitalizacji ciągu ostatnich 3 miesięcy związanych z chorobą uchyłkową I jej zasotrzeniami/pwikłaniami`) %>%
  mutate(ilosc_hosp = `ilość hospitalizacji ciągu ostatnich 3 miesięcy związanych z chorobą uchyłkową I jej zasotrzeniami/pwikłaniami`) %>% 
  group_by(grupa) %>% 
  summarise(ilosc_hosp = mean(ilosc_hosp,na.rm = T))

df2 %>% 
ggpubr::ggbarplot(x = "grupa",
                   y = "ilosc_hosp")

table(df$`ilość hospitalizacji ciągu ostatnich 3 miesięcy związanych z chorobą uchyłkową I jej zasotrzeniami/pwikłaniami`, df$grupa) %>% 
  chisq.test()
```

Nie było różnic między grupami jak chodzi o ilość hospitalizacji - pewnie rożnice by były istotne jak byśmy mieli więszką grupę badancyh i więcej udokumentoanych hospitalizacji u pacjentów z placebo bo w grupie z verum nie było wcale hospitalizacji... 



### - ostatnia kolumna (X) dotyczy oceny subiektywnej pacjenta po terapii, czy jest róznica w tej ocenie pomiędzy grupą żółtą a zieloną 



```{r}

t1 <- table(df$grupa, df$`Czy w opinii pacjenta samopoczucie związane z przewodem pokarmowym jest: 1) takie samo jak przed rozpoczęciem leczenia; 2) gorsze niż przed rozpoczęciem leczenia; 3) lepsze niż przed rozpoczęciem leczenia`)

t1

prop.table(t1,1)
```

Nie było różnic. istotnych stat. Ale na oko to placebo daje lepszy subiektywny efekt pacjentowi :)). 




## mamy BMI - czy można zobaczyć osobno dla grup żółtej i zielonej czy jest korelacja między wynikami leczenia (bóle, jakośc życia, ocena subiektywna pacjenta) a BMI? 
 
Mamy BMI ale tylko wyjściowe. BMI po 3 Miesiącach nie było oznaczone - dlatego korelacja może jedynie odbyć się do BMI na wyjściu co znacznie ogranicza analizę. myślę że nie będzie to wystarczajće dla oodzielnej publikacji. 
Mam to liczyć? 

Pozdrawiam

Wojtek
